臺灣屏東地方法院交通事件裁定        100年度交聲字第246號
原處分機關  交通部公路總局高雄區監理所屏東監理站
異  議  人
即受處分人  李明儒
上列受處分人因違反道路交通管理處罰條例事件，對於交通部公
路總局高雄區監理所屏東監理路於民國100 年6 月9 日所為之處
分（原處分案號：屏監違字第裁82-B00000000號），聲明異議，
本院裁定如下：
    主  文
異議均駁回。
    理  由
一、原處分意旨略以：異議人即受處分人李明儒所有之車牌號碼
    121-JXN 號普通重型機車於民國100 年5 月12日8 時38分許
    ，行經高雄市○○區○○路與中山路交岔路口時，因有騎乘
    機車行經未依規定兩段式左轉、拒絕停車接受稽查而逃逸之
    違規事實，為警予以逕行舉發，嗣原處分機關即交通部公路
    總局高雄區監理所屏東監理站認異議人上開情形，違反道路
    交通管理處罰條例第48條第1 項第2 款、第60條第1 項之規
    定，共裁處罰鍰新臺幣（下同）3,600 元，並依同條例第63
    條第1 項規定，記違規點數2 點等語。
二、聲明異議意旨略以：伊回憶當時疏忽漏未二段式轉彎，願接
    受罰單繳罰款。但並沒有受到警察攔停而逃逸之情事，當時
    也沒有注意該路段有無警察，更遑論不服取締而逃逸，懇請
    撤銷不服取締而逃逸之裁定。
三、按「汽車駕駛人轉彎時，不依標誌、標線、號誌指示者，處
    新臺幣600 元以上1,800 元以下罰鍰」；「汽車駕駛人，駕
    駛汽車有違反該條例之行為，經交通勤務警察或依法令執行
    交通稽查任務人員制止時，不聽制止或拒絕停車接受稽查而
    逃逸者，除按各該條規定處罰外，處3,000 元以上6,000 元
    以下罰鍰」；「汽車駕駛人有下列各款所列條款之一者，除
    依原條款處罰款外，並予記點：一、有第48條、第60條第1
    項情形，各記違規點數1 點」、「本條例之處罰，受舉發違
    反道路交通管理事件之受處罰人，認為受舉發之違規行為應
    歸責他人者，應於舉發違反道路交通管理事件通知單應到案
    日期前，檢附相關證據及應歸責人相關證明文件，向處罰機
    關告知應歸責人，處罰機關應即另行通知應歸責人到案依法
    處理。逾期未依規定辦理者，仍依本條例各該違反條款規定
    處罰」，道路交通管理處罰條例第48條第1 項第2 款、第60
    條第1 項第1 款及第85條第1 項分別定有明文。經查：
  (一)本案車主陳國彥於法定期間內未申辦移轉歸責手續，爰依上
    開道路交通管理處罰條例第85條第1 項規定處罰汽車所有人
    ，合先敘明。
  (二)異議人騎乘上開重型機車，於上述時、地，有未依規定兩段
    式左轉，並拒絕停車接受稽查而逃逸之情，業經證人即舉發
    員警巡佐楊春吉陳稱：伊於100 年5 月12日執服08至10時行
    巡邏勤務時和警員林容均，於高雄市○○區○○路與中山路
    口（南向北）交通稽查時，於8 時38分許發現121-JXN 重機
    （光陽、白黑色、男姓駕駛人、有戴安全帽）未依規定兩段
    式左轉（中山路左轉向和平路往燕巢方向），（當時已變換
    紅燈燈號後約5 至10秒了），經職有右手拿指揮棒示意並鳴
    笛要求攔下該車在中山路與和平路口處時，該車雖見到警方
    上前攔停，但未依指示停車接受稽查，該車一直向前開走（
    和平路一段南向北方向）逃逸，當時警方依法站在路邊實施
    交通稽查，因情況緊急，對方又車速過快，當然無法立即照
    相或錄影舉證取締，經與警員林容均共同記下駕駛車之人特
    徵車牌及車型皆相符，遂向該車逕行告發違規，等語甚詳，
    復參舉發地點路面開闊，交通號誌豎立處並未有何遮蔽物，
    視距甚為良好，有舉發員警出具之職務報告書、當日勤務表
    、舉發現場照片在卷可參（見本院卷第14至16頁）。核諸上
    開關於異議人當日如何駕駛普通重型機車未依規定兩段式左
    轉及拒絕停車接受稽查逃逸之過程，舉發員警陳述甚為詳細
    、具體，且客觀上亦無違背經驗法則、論理法則之處，異議
    人於聲明異議狀內亦自承確有未依規定兩段式左轉之違規情
    事。是本件舉發員警於本件舉發時，應可清楚辨識上開交岔
    路口交通號誌運作情況，而無誤為舉發或虛偽杜撰交通違規
    之情。再者，本件舉發員警身為公務人員，其執行公務本身
    倘有違法、不當將有受行政懲處責任之嚴格監督。而舉發員
    警與異議人並無怨隙、仇恨，衡情應無捏造交通違規事實，
    陷害異議人之理。從而，本件異議人確有騎乘上開普通重型
    機車，於上述時、地，有未依規定兩段式左轉及拒絕停車接
    受稽查而逃逸之違規情事之違規情事，應堪認定。
  (三)異議人另辯稱：伊回憶當時疏忽漏未二段式轉彎，願接受罰
    單繳罰款。但並沒有受到警察攔停而逃逸之情事，當時也沒
    有注意該路段有無警察，更遑論不服取締而逃逸云云。然觀
    以員警執行交通稽查勤務，在可辨識交通號誌、行經該地點
    人、車之狀況及確保自身執行勤務之安全下，其站立位置任
    應相當明顯並得由駕駛人一望即知。從而，考量舉發員警舉
    發當時適逢上班時刻，異議人車速無法甚快情況下，於異議
    人未依規定兩段式左轉（中山路左轉向和平路往燕巢方向）
    時，當可明顯及立即發現有交通員警在其前方執行交通稽查
    勤務，是異議人前開所辯，為無理由，本院尚難憑採。
  (四)又交通警察掣單舉發違反道路交通管理處罰條例所列違規事
    實，本質上為行政處分，係公務員基於職務上權力，依法就
    特定之具體事件所為具公法上效果之單方面行政行為，基於
    公務員為公法上行為具有公信力之原則，該行政行為當可被
    推定為真正，其據以依法處分之事實認定亦為正確無誤，本
    此公信原則，立法者乃賦予行政機關制定違反道路交通事件
    統一裁罰基準及處理細則，使執行勤務員警得當機處分，以
    達其維護交通秩序、安全之行政目的，反之，若謂公務員一
    切行政行為均需預留證據以證其實，則國家行政勢必窒礙難
    行，是本件舉發員警本其維護交通秩序、安全職責所為之舉
    發，雖未照相存證，亦應受到合法、正確之推定。另員警稽
    查違反道路交通安全規則之各種違規行為，本有不同之執行
    方法，就未依規定兩段式左轉而言，單憑執勤員警之目視應
    即可確定，並非每件違規行為均須以照相舉發，始可認定之
    。此在數量龐大且突發狀況較多之交通事件中尤然，不因未
    經拍照存證或其他科學方法舉證而有異。復未依規定兩段式
    左轉之違規行為，具高度危險性，發生時間甚短，本質上屬
    稍縱即逝之違規行為，尚難強令員警於舉發時，須另輔以其
    他證據。況本件以前述違規當時之情況證據及經驗法則，適
    足補強員警執行勤務之際，依法舉發之正確性。是異議人前
    開所辯，本院尚難遽為有利於異議人之認定。
  (五)再者，交通違規行政爭訟之舉證責任原理，應非如刑事案件
    中，必須超越任何合理懷疑，始可為有罪判決之嚴格程度，
    而係應與民事訴訟之舉證責任原理相類似，亦即基本上應就
    行政機關與人民所各自主張有利於己之事實，分配其應盡之
    舉證責任，而非逕予適用刑事訴訟上之無罪推定原則，此觀
    諸行政訴訟法第136 條規定行政訴訟程序準用民事訴訟法第
    277 條舉證責任分配原則之立法意旨，即可明瞭。準此，本
    件異議人僅空言辯稱其未注意該路段有無警察，更遑論不服
    取締而逃逸等語，然迄未提出或聲請調查何項事證，以實其
    說，或用以佐證員警舉發過程有何瑕疵可指，自難認其辯詞
    可採。綜上所述，異議人確有未依規定兩段式左轉，並有拒
    絕停車接受稽查而逃逸之違規情事，原處分機關據以首揭規
    定裁處，於法尚無違誤，異議人仍以前揭情詞置辯，為無理
    由，應予駁回。
四、爰依道路交通管理處罰條例第87條第2 項、道路交通事件處
    理辦法第18條規定，裁定如主文。
中    華    民    國   100    年    8     月    23    日
                  交通法庭      法  官  簡光昌
以上正本證明與原本無異。
如不服本裁定應於收受送達後5 日內向本院提出抗告書狀敘述抗
告之理由抗告於臺灣高等法院高雄分院。
中    華    民    國   100    年    8     月    23    日
                                書記官  蔡語珊